【裁判字號】    95,台上,554
【裁判日期】    950330
【裁判案由】    清償借款
【裁判全文】
最高法院民事判決              九十五年度台上字第五五四號
    上  訴  人  甲○○
                乙○○
                        號5樓.
    共      同
    訴訟代理人  張  靜律師
    被 上訴 人  華南商業銀行股份有限公司
    法定代理人  丙○○
上列當事人間請求清償借款事件，上訴人對於中華民國九十三年
九月十七日台灣高等法院第二審判決（九十三年度重上字第一九
一號），提起上訴，本院判決如下：
    主  文
上訴駁回。
第三審訴訟費用由上訴人連帶負擔。
    理  由
本件被上訴人主張：上訴人甲○○、乙○○與第一審共同被告徐
承中、鮑堅寧於民國八十九年十二月十九日簽具保證書（下稱系
爭保證書），願就第一審共同被告成佳資訊股份有限公司（下稱
成佳公司）對伊所負現在及將來一切債務，在新台幣（除另標示
貨幣種類外，均同）五千萬元之限度內，負連帶清償之責。嗣成
佳公司先後向伊借款二千萬元及申請開發遠期信用狀美金五十九
萬二千二百元，僅清償部分本金及利息，尚欠一千四百零九萬二
千四百十五元，及美金四十六萬零六百二十一元八角七分，暨原
判決附表（下稱附表）一、二所示之利息、違約金，迄未清償。
為此依消費借貸及連帶保證之法律關係，求為命上訴人與徐承中
、鮑堅寧、成佳公司連帶如數給付之判決（第一審判命徐承中、
鮑堅寧、成佳公司連帶給付部分，未據其等聲明不服）。
上訴人則以：被上訴人未依消費者保護法（下稱消保法）第十一
條之一之規定，提供伊等三十日之期間審閱系爭保證書，該保證
契約應不成立或不存在。況系爭保證契約之條款顯失公平有違誠
信原則，依民法第二百四十七條之一、消保法第十二條及其施行
細則第十四條之規定，亦屬無效。被上訴人據以請求伊等負連帶
保證之責，即非有理。縱保證契約有效成立，惟伊等所保證之主
債務已屆清償期，並經伊等於九十一年十二月間，委由訴外人蔡
菁菁通知被上訴人終止保證契約。而系爭借款及開發信用狀債務
，又為主債務屆期後所新生，伊等既未再於該借據及委任開發遠
期信用狀契約上簽名為保證，被上訴人請求伊等連帶清償，仍屬
無據。即令伊等應負連帶清償之責，被上訴人所請求之違約金顯
屬過高，應酌減至相當數額，始屬公允等語，資為抗辯。
原審以：上訴人甲○○、乙○○與第一審共同被告徐承中、鮑寧
堅共同簽立系爭保證書，願就第一審共同被告成佳公司對被上訴
人所負現在及將來一切債務，在五千萬元之限度內，負連帶清償
之責。嗣成佳公司因借款及申請開發信用狀，仍積欠被上訴人一
千四百零九萬二千四百十五元、美金四十六萬零六百二十一元八
角七分，及附表一、二所示之利息、違約金未清償之事實，有上
訴人不爭執之保證書、借據、委任開發遠期信用狀契約、進口到
單紀錄及匯票可稽，堪認為真實。上訴人均為就業多時、理解連
帶保證意義之成年人，又先後三次於載明願就成佳公司對被上訴
人所負現在及將來一切債務，於五千萬元之限額內，與成佳公司
負連帶清償責任之系爭保證書之連帶保證人欄位，及連帶保證人
之對保欄位簽名，顯對該保證書所載內容已充分了解，即令被上
訴人未依消保法相關規定，酌予三十日之審閱期間，亦難謂保證
契約為無效。證人鮑敏波所為上訴人未及詳閱保證書即簽名之證
詞，核屬臆測偏頗之言，不足據為有利於上訴人之認定。而系爭
保證契約屬不定期之最高限額保證契約，上訴人原得依民法第七
百五十四條之規定，隨時通知被上訴人予以終止，即難認有顯失
公平或違背誠信原則之情事。且蔡菁菁已證稱未代理上訴人向被
上訴人終止系爭保證契約，則上訴人辯稱系爭保證書違反民法第
二百四十七條之一規定，應屬無效及其已終止該保證契約云云，
均無足取。此外，系爭保證書並無因字體、印刷或其他情事，致
難以注意其存在或辨識之情形，上訴人援引消保法施行細則第十
二條之規定，主張保證契約為無效，仍屬無理。雖上訴人未於本
件借據連帶保證人欄位簽章，但該債務既屬系爭保證書所擔保之
債務範圍，上訴人即應負連帶清償之責。至於被上訴人請求依年
息百分之七．○三五或百分之五．三計算利息，及就逾期六個月
以內、超過六個月部分，按上開利率一成、二成加付違約金之請
求，衡諸一般銀行實務、社會經濟狀況及被上訴人所受之損害，
尚無過高情事，無依上訴人請求，核減違約金數額之必要。從而
，被上訴人依消費借貸及連帶保證之法律關係，請求上訴人連帶
給付一千四百零九萬二千四百十五元，及美金四十六萬零六百二
十一元八角七分，暨附表一、二所示之利息、違約金，為有理由
，應予准許。為心證之所由得，並說明兩造其餘攻擊防禦方法毋
庸逐一論述之理由，因而維持第一審所為被上訴人勝訴之判決，
駁回上訴人之上訴。
按消保法所稱之消費者，係指以消費為目的而為交易、使用商品
或接受服務者而言，此觀該法第二條第一款之規定自明。準此，
銀行或其他金融機構與連帶保證人間所訂立之保證契約，係保證
人擔保借款人對金融機構債務之清償責任，金融機構對保證人並
未提供任何商品或服務，保證人亦未因有保證契約而自金融機構
獲得報償，其性質即屬單務、無償契約，非為消保法之有關消費
法律關係，應無該法之適用。原審雖贅就系爭保證契約於消保法
之適用為論述，惟其依調查證據互為辯論之結果，以上開其他理
由駁回上訴人之上訴，經核於法並無違誤。上訴論旨，徒就原審
取捨證據、認定事實及解釋契約之職權行使，指摘原判決不當，
聲明廢棄，非有理由。
據上論結，本件上訴為無理由。依民事訴訟法第四百八十一條、
第四百四十九條第一項、第八十五條第二項，判決如主文。
中    華    民    國  九十五  年    三    月   三十   日
                      最高法院民事第四庭
                          審判長法官  蘇  茂  秋
                                法官  蘇  達  志
                                法官  陳  碧  玉
                                法官  王  仁  貴
                                法官  劉  靜  嫻
      本件正本證明與原本無異
                                      書  記  官
中    華    民    國  九十五  年    四    月   十一   日
                                                      Ｌ


司法院資訊處製作；財團法人民間司法改革基金會備份。
